【裁判字號】    97,裁,3335
【裁判日期】    970627
【裁判案由】    發明專利申請
【裁判全文】
最  高  行  政  法  院  裁  定
                                      97年度裁字第3335號
上  訴  人  晨星半導體股份有限公司
代  表  人  甲○○
被 上訴 人  經濟部智慧財產局
代  表  人  王美花
上列當事人間發明專利申請事件，上訴人對於中華民國97年3月
12日臺北高等行政法院96年度訴字第3235號判決，提起上訴，本
院裁定如下：
    主  文
上訴駁回。
上訴審訴訟費用由上訴人負擔。
    理  由
一、按對於高等行政法院判決之上訴，非以其違背法令為理由，
    不得為之，行政訴訟法第242條定有明文。依同法第243條第
    1項規定，判決不適用法規或適用不當者，為違背法令；而
    判決有同條第2項所列各款情形之一者，為當然違背法令。
    是當事人對於高等行政法院判決上訴，如依行政訴訟法第24
    3條第1項規定，以高等行政法院判決有不適用法規或適用不
    當為理由時，其上訴狀或理由書應有具體之指摘，並揭示該
    法規之條項或其內容；若係成文法以外之法則，應揭示該法
    則之旨趣；倘為司法院解釋或本院之判例，則應揭示該判解
    之字號或其內容。如以行政訴訟法第243條第2項所列各款情
    形為理由時，其上訴狀或理由書，應揭示合於該條項各款之
    事實。上訴狀或理由書如未依此項方法表明，或其所表明者
    與上開法條規定不合時，即難認為已對高等行政法院判決之
    違背法令有具體之指摘，其上訴自難認為合法。
二、本件上訴人對於高等行政法院判決上訴，係以：被上訴人僅
    泛稱系爭技術不具進步性，而未提出相關證明資料，迺原判
    決未察，遽予駁回，顯有率斷。原審對於引證案第3圖電路
    運作技術方案之事實認定有技術上謬誤，明顯違反引證案之
    設計邏輯，且此涉及專業技術問題，原審未敘明其論述之依
    據，亦未依職權諮詢專業人員或機構，有判決不備理由之違
    誤。依現行專利審查基準第2-3-26頁規定，系爭技術能產生
    無法預期之功效，顯見具有進步性，原審逕認引證案與系爭
    專利均無靜態電流流經感測單元，均具低功率耗散之特性，
    認定系爭專利不具進步性，原判決顯有適用法令錯誤等語，
    為其理由。惟核其所陳上述理由，無非係就原審取捨證據、
    認定事實之職權行使，指摘其為不當，且原審判決亦已敘明
    ：查系爭「用以感測抗熔絲元件之感測電路」發明專利申請
    案，申請專利範圍共16項，其中第1、7及12項為獨立項，其
    餘為附屬項。引證案則為90年11月1日公告之第00000000號
    「藉由反熔絲編程方式修整之參考電壓產生電路」發明專利
    案。引證案之第3圖與說明書第5頁第9至22行和第6頁第10至
    15行已揭示有本案申請專利範圍第1、7、12等獨立項之技術
    特徵與電路結構，且依引證案之電路結構，說明第3圖之原
    先電路於去除充電單元8後，仍可正常運作，且無靜態電流
    流經感測單元，具低功率耗散之特性，顯然系爭專利之功效
    與引證案相同，兩者均無靜態電流流經感測單元，均具低功
    率耗散之特性，系爭專利第1、7、12等獨立項並無法功效之
    增進，而不具進步性。另就本案申請專利範圍第2到6項、第
    8到11項、第13到16項附屬項之請求內容，與引證案之電路
    結構功能比較，亦為發明所屬技術領域中具通常知識者所能
    由該引證案第3圖與說明書第5頁第9至22行和第6頁第10至15
    行之技術或知識輕易推知並完成者，自難謂具進步性。另就
    引證案第3圖之電路而言，於去除充電單元8後之電路具有與
    系爭專利相同之功效「避免直流電流流經感測電路以達到低
    功率耗散」，兩者均無靜態電流流經感測單元，均具低功率
    耗散之特性，系爭專利並不能產生無法預期之功效，是上訴
    人所稱，本案可省略引證案之充電單元8，依然具備原有之
    全部功能或能產生無法預期之功效，本案應認定具進步性云
    云，亦無足採。被上訴人所為本件應不予專利之處分，並無
    不合等情甚詳。上訴意旨泛稱原審判決有理由不備及適用法
    規之違法等語，而未具體表明原判決有何違背法令，或合於
    不適用法規、適用法規不當、或行政訴訟法第243條第2項所
    列各款之情形，難認對該判決之如何違背法令已有具體之指
    摘。依首揭說明，應認其上訴為不合法。至本件究須否諮詢
    專業人員或機關，乃係原審之職權，尚難以原審未為此諮詢
    而謂原審判決違背法令，附此指明。
三、據上論結，本件上訴為不合法。依行政訴訟法第249條第1項
    前段、第104條、民事訴訟法第95條、第78條，裁定如主文
    。
中    華    民    國    97    年    6     月    27    日
                    最高行政法院第一庭
                        審判長法官  鄭  淑  貞
                              法官  林  茂  權
                              法官  侯  東  昇
                              法官  鄭  小  康
                              法官  帥  嘉  寶
以  上  正  本  證  明  與  原  本  無  異
中    華    民    國    97    年    6     月    30    日
                              書記官  郭  育  玎


司法院資訊處製作；財團法人民間司法改革基金會備份。
